【裁判字號】    98,訴,3806
【裁判日期】    981218
【裁判案由】    偽造文書等
【裁判全文】
臺灣板橋地方法院刑事判決              98年度訴字第3806號
公  訴  人  臺灣板橋地方法院檢察署檢察官
被      告  甲○○
                    國民
上列被告因偽造文書等案件，經檢察官提起公訴（98年度偵字第
19107 號），被告於準備程序中就被訴事實均為有罪之陳述，經
本院合議庭裁定由受命法官獨任進行簡式審判程序，並判決如下
：
    主      文
甲○○犯行使偽造私文書罪，處有期徒刑肆月，如易科罰金，以
新臺幣壹仟元折算壹日，未扣案偽造之「乙○○」印章壹枚及如
附表所示偽造之「乙○○」署名及印文共捌枚，均沒收之。又犯
詐欺得利罪，處有期徒刑月，如易科罰金，以新臺幣壹仟元折
算壹日。應執行有期徒刑陸月，如易科罰金，以新臺幣壹仟元折
算壹日，未扣案偽造之「乙○○」印章壹枚及如附表所示偽造之
「乙○○」署名及印文共捌枚，均沒收之。
    事      實
一、甲○○為乙○○之子，明知其未經乙○○之同意或授權，竟
    意圖為自己不法之所有，並基於詐欺取財及行使偽造私文書
    之犯意，先向址設臺中市○○區○○路4 段696 號19樓之2
    「湧鴻通訊企業社」（下稱湧鴻企業社）不知情之承辦人員
    訛稱乙○○擬申辦遠傳電信股份有限公司（下稱遠傳公司）
    行動電話門號，復於不詳時間，委由不知情之刻印店人員偽
    刻「乙○○」之印章1 枚。而湧鴻企業社承辦人員乃於民國
    98年3 月2 日某時，委由不知情之宅急便人員，前往甲○○
    址設臺北縣板橋市縣○○道○ 段52巷10弄3 號5 樓居所，將
    遠傳行動電話/ 第三代行動電話服務申請書、行動電話號碼
    可攜服務申請書及手機領取單轉交甲○○。再由甲○○提供
    乙○○之國民身分證正反面影本各1 紙，並接續在遠傳行動
    電話/ 第三代行動電話服務申請書同意聲明欄及申請者簽名
    欄、行動電話號碼可攜服務申請書申請客戶簽章欄、手機領
    取單立據人乙方欄偽造「乙○○」之署名共4 枚及「乙○○
    」之印文共4 枚，復交付前開宅急便人員將上開私文書連同
    乙○○之國民身分證影本送回湧鴻企業社收執，而行使上開
    偽造之私文書，足生損害於湧鴻企業社、遠傳公司對於行動
    電話門號申請用戶身分審核之正確性及乙○○本人。甲○○
    同時使該企業社承辦人員、宅急便人員誤信為乙○○本人所
    為申請，因而陷於錯誤，代遠傳公司交付門號0000000000號
    之SIM 卡1 枚及Utec V516B行動電話1 支與甲○○。甲○○
    取得上開行動電話及SIM 卡後，另基於詐欺得利之犯意，自
    同年月3 日起，接續使用上開行動電話暨門號進行通訊，致
    遠傳公司誤認係乙○○本人或經其許可之人使用該門號，而
    提供通訊服務，甲○○因而詐得不法利益即電信費用（含月
    租費及通話費）共計新臺幣（下同）17,514元。嗣於98年5
    、6 月某日，乙○○接獲遠傳公司催繳通知，發覺有異並報
    警處理，始悉上情。
二、案經乙○○訴由臺北縣政府警察局海山分局報請臺灣板橋地
    方法院檢察署檢察官偵查起訴。
    理      由
一、本案被告甲○○所犯均係死刑、無期徒刑、最輕本刑為3 年
    以上有期徒刑或高等法院管轄第一審案件以外之罪，其於準
    備程序中就被訴事實均為有罪之陳述，經受命法官告知簡式
    審判程序之旨，並聽取其與公訴人之意見後，本院認無不得
    或不宜改依簡式審判程序進行之情事，依刑事訴訟法第273
    條之1 第1 項、第284 條之1 規定，裁定本案由受命法官獨
    任進行簡式審判程序，合先敘明。
二、上揭犯罪事實，業據被告於偵訊及本院審理時坦承不諱，核
    與證人即被害人乙○○於警詢及偵訊時證述之情節相符，並
    有臺北縣政府警察局海山分局埔墘派出所陳報單、受理各類
    案件紀錄表、受理刑事案件報案三聯單各1 紙、遠傳行動電
    話/ 第三代行動電話服務申請書2 紙、行動電話號碼可攜服
    務申請書、手機領取單、貨運單各1 紙、遠傳公司98年11月
    19日遠傳（企營）字第09811102937 號函暨電信費帳單及繳
    費情形1 份及本院公務電話紀錄1 紙附卷可稽。足徵被告任
    意性之自白與事實相符，應堪採信。本案事證已臻明確，被
    告犯行堪以認定，應依法論科。
三、按行動電話及SIM 卡，可供通訊使用，且在一定條件下具有
    可轉讓性，而有一定之財產價值，顯具有財物之性質。被告
    冒用被害人乙○○名義申辦遠傳公司門號及行動電話，並偽
    造如附表所示之私文書，進而持以行使，因而詐得門號SIM
    卡及行動電話，復持該行動電話以通訊，核其所為，係犯刑
    法第216 條、第210 條之行使偽造私文書罪、第339 條第1
    項之詐欺取財罪及第339 條第2 項之詐欺得利罪。另按電信
    法第56條第1 項之罪，係以「意圖為自己或第三人不法之利
    益，以有線、無線或其他電磁方式，盜接或盜用他人電信設
    備通信」為其構成要件；亦即必須行為人盜接或盜用之電信
    設備係屬於他人者，始足成立﹝最高法院94年度臺上字第74
    17號判決參照﹞。查被告假冒他人名義請領之行動電話及門
    號，係電信公司依領用人之申請而准予發給使用，並非第三
    人即被害人乙○○已取得使用權之電信設備，被告使用該行
    動電話通訊之行為，尚與「盜接或盜用他人電信設備通信」
    之要件不合，應無電信法第56條第1 項規定之適用，公訴意
    旨認被告此部分所為係犯電信法第56條第1 項之盜用他人電
    信設備通信罪，容有未洽，惟其起訴之社會基本事實既屬同
    一，本院自得變更起訴法條而為審理。被告偽造「乙○○」
    印章、印文及署名之行為，均係偽造私文書之部分行為，為
    偽造私文書行為所吸收；又其偽造私文書後進而行使，偽造
    之低度行為應為行使之高度行為所吸收，均不另論罪。又被
    告利用不知情之刻印店人員偽造被害人乙○○之印章，及利
    用不知情之宅急便人員，將上開偽造之私文書持向湧鴻企業
    社而行使之，均屬間接正犯。再按數行為於同時同地或密切
    接近之時地實施，侵害同一之法益，各行為之獨立性極為薄
    弱，依一般社會健全觀念，在時間差距上，難以強行分開，
    在刑法評價上，以視為數個舉動之接續施行，合為包括之一
    行為予以評價，較為合理，則屬接續犯，而為包括之一罪（
    最高法院86年臺上字第3295號判例意旨參照）。查被告於同
    時同地接續偽造乙○○之署名、印文，及於密切接近之期間
    內，多次撥打上開行動電話門號詐取通話利益，均各係於密
    切接近之時地實施，侵害同一之法益，各行為之獨立性均極
    為薄弱，依一般社會健全觀念，在時間差距上，均難以強行
    分開，則在刑法評價上，各視為數個舉動之接續施行，各包
    括以一行為予以評價，較為合理，各為接續犯，應各論以一
    罪。又被告所犯行使偽造私文書及詐欺取財罪，均係為詐取
    遠傳公司門號及行動電話之同一犯罪目的之各個舉動，自得
    評價為一行為。是被告以1 行為觸犯上開2 罪名，應依刑法
    第55條規定，從一重之行使偽造私文書罪處斷。又被告所犯
    上開行使偽造私文書及詐欺得利罪間，犯意各別，行為互殊
    ，應予分論併罰。爰審酌被告冒用他人名義申辦行動電話及
    門號，造成被害人乙○○信用之損害，並影響湧鴻企業社及
    遠傳公司對於使用者及門號管理之正確性，所為實屬不該；
    惟念其犯後坦承犯行，態度尚可，暨其犯罪之目的、手段、
    生活狀況、品行、智識程度，及已獲被害人乙○○之原諒等
    一切情狀，分別量處如主文所示之刑，並均諭知易科罰金之
    折算標準，暨定其應執行刑，並諭知易科罰金之折算標準，
    以示懲儆。另被告偽造之「乙○○」印章1 枚，雖未扣案，
    但無證據可資證明該印章確已滅失；又如附表所示偽造之「
    乙○○」署名及印文各4 枚，應連同前述偽造之印章1 枚，
    不問屬於被告與否，應依刑法第219 條之規定，宣告沒收之
    。至如附表所示之私文書業經被告行使，交付遠傳公司申辦
    行動電話及門號，並經受理在案，已非被告所有之物，爰不
    為沒收之宣告。
據上論斷，應依刑事訴訟法第273 條之1 第1 項、第299 條第1
項前段、第300 條，刑法第216 條、第210 條、第339 條第1 項
、第2 項、第55條、第41條第1 項前段、第219 條、第51條第5
款，刑法施行法第1 條之1 第1 項、第2 項前段，判決如主文。
本案經檢察官姜麗君到庭執行職務。
中    華    民    國    98    年    12    月    18    日
                  刑事第五庭    法  官  謝梨敏
以上正本證明與原本無異
如不服本判決應於送達後10日內向本院提出上訴狀
                                書記官  翁子婷
中    華    民    國    98    年    12    月    21    日
附錄本案論罪科刑法條全文：
中華民國刑法第210條
偽造、變造私文書，足以生損害於公眾或他人者，處5 年以下有
期徒刑。
中華民國刑法第216條
行使第210 條至第215 條之文書者，依偽造、變造文書或登載不
實事項或使登載不實事項之規定處斷。
中華民國刑法第217條
偽造印章、印文或署押，足以生損害於公眾或他人者，處3 年以
下有期徒刑。
盜用印章、印文或署押，足以生損害於公眾或他人者，亦同。
中華民國刑法第339條
意圖為自己或第三人不法之所有，以詐術使人將本人或第三人之
物交付者，處5 年以下有期徒刑、拘役或科或併科1 千元以下罰
金。
以前項方法得財產上不法之利益或使第三人得之者，亦同。
前二項之未遂犯罰之。
附表：
┌───┬──────────┬───────┬─────────┐
│編號  │文件名稱            │欄位          │偽造之署名及印文  │
├───┼──────────┼───────┼─────────┤
│1     │遠傳行動電話/第三代 │同意聲明欄    │「乙○○」署名1 枚│
│      │行動電話服務申請書  │              │「乙○○」印文1 枚│
│      │                    ├───────┼─────────┤
│      │                    │申請者簽名欄  │「乙○○」署名1 枚│
│      │                    │              │「乙○○」印文1 枚│
├───┼──────────┼───────┼─────────┤
│2     │行動電話號碼可攜服務│申請客戶簽章欄│「乙○○」署名1 枚│
│      │申請書              │              │「乙○○」印文1 枚│
├───┼──────────┼───────┼─────────┤
│3     │手機領取單          │立據人乙方欄  │「乙○○」署名1 枚│
│      │                    │              │「乙○○」印文1 枚│
└───┴──────────┴───────┴─────────┘


司法院資訊處製作；財團法人民間司法改革基金會備份。
